【裁判字號】    99,聲,3
【裁判日期】    990430
【裁判案由】    選派檢查人
【裁判全文】
臺灣臺中地方法院民事裁定  99年度聲字第3號
聲  請  人  丙○○
代  理  人  丁○○
相  對  人  固工業股份有限公司
法定代理人  乙○○
利害關係人  戊○○
當事人間請求選派檢查人事件，本院裁定如下：
    主  文
聲請駁回。
聲請程序費用新臺幣壹仟元由聲請人負擔。
    理   由
一、聲請意旨略以：聲請人為繼續一年以上持有相對人公司已發
    行股份總數3%以上之股東，且為相對人公司之監察人。因相
    對人公司自民國（下同）94年1月起迄今，均未依公司法第
    170條規定，於每會計年度終了召開股東常會或股東臨時會
    ，更未依公司法第228條及第230條規定，將各項財務表冊提
    出股東常會請求承認，致聲請人及其他股東無從依公司法第
    20條及第230條規定，行使公司股東承認公司財務報表之權
    利，無法知悉公司營運狀況，使得全體股東權益均受有損害
    ，為維護相對人公司全體股東之權益。聲請人為監察人，依
    公司法第218條、219條規定本得調查公司業務及財務狀況，
    聲請人曾於98年11月30日擬具監察人請求書，請求相對人公
    司董事會於三日內將公司最近二年度營業稅暨營利事業所得
    結算等申報資料，交付聲請人查核，相對人公司董事會均置
    之不理，爰請求鈞院選派檢查人等語。
二、按繼續一年以上，持有已發行股份總數3%以上之股東，得聲
    請法院選派檢查人，檢查公司業務帳目及財產情形，公司法
    第245條第1項定有明文。又按監察人應監督公司業務之執行
    ，並得隨時調查公司業務及財務狀況，查核簿冊文件，並得
    請求董事會或經理人提出報告；監察人辦理前項事務，得代
    表公司委託律師、會計師審核之；違反第1項規定，妨礙、
    拒絕或規避監察人檢查行為者，各處新臺幣2萬元以上10萬
    元以下罰鍰，公司法第218條定有明文。再按監察人對於董
    事會編造提出股東會之各種表冊，應予查核，並報告意見於
    股東會；監察人辦理前項事務，得委託會計師審核之；監察
    人違反第1項規定而為虛偽之報告者，各科新臺幣6萬元以下
    罰金，公司法第219條亦定有明文。本院審酌前揭法律規定
    ，認公司法第245條第1項選派檢查人之規定，乃係公司法有
    關少數股東權之規定，其目的在於使無法參與公司經營之人
    得藉此保障公司及股東權益。而公司之監察人依公司法第
    218條第1項規定，就公司業務之執行，本有監督權限，得隨
    時調查公司業務及財務狀況，查核簿冊文件，並請董事會提
    出報告，且監察人辦理上揭事務時，得代表公司委託律師、
    會計師審核之，另依公司法第219條規定意旨，監察人查核
    公司相關簿冊亦屬監察人之義務，且得委託會計師審核之，
    故監察人當無再依公司法第245條第1項規定，聲請法院選派
    檢查人，檢查公司業務帳目及財產情形之必要。
三、經查：
  (一)聲請人主張其為繼續一年以上持有相對人公司已發行股份總
    數3%以上之股東，且為相對人公司之監察人等情，業有聲請
    人提出之公司登記事項卡影本為證，故應堪採信。
  (二)聲請人雖主張相對人公司自94年1月起即未依法召開股東會
    ，亦未依法將各項財務表冊提出股東常會請求承認，聲請人
    為監察人，曾於98年11月30日擬具監察人請求書，請求相對
    人公司董事會於三日內將公司最近二年度營業稅暨營利事業
    所得結算等申報資料，交付聲請人查核，相對人公司董事會
    均置之不理等語，惟本院依非訟事件法第172條第2項規定訊
    問利害關係人即相對人公司董事長乙○○、董事戊○○，利
    害關係人乙○○陳稱：「我是沒有意見，也願意接受檢查、
    查帳，但監察人應該要出面不要本人不出面查帳，因為公司
    已經無資力聘請會計師查帳而支付檢查費用，而且公司的帳
    目很簡單，公司只有二個員工薪水、廠房之租金，若聲請人
    要聲請選派檢查人，由聲請人自行負擔其費用，其他股東官
    錦章、戊○○、林陳美玉、林靜玟都看過。」等語，另利害
    關係人戊○○陳稱：相對人公司正式股東僅有五人，其餘都
    是親戚擔任名義人----因為大家都很熟，就會在固工業股
    份有限公司地址民生路161號3樓會聚會也會討論公司的事，
    雖非股東的常會，但就公司營運狀況討論，但沒有作成會議
    記錄，公司的帳戶都有在聚會時，拿出來給各個股東、董事
    閱覽、討論，包括為什麼公司發生虧損的原因，當時聲請人
    之配偶都有參與，當時有參與也知道虧損的原因是電動工具
    沒有訂單，所以大家才決定要增資700萬元看是否將公司營
    運起來。公司帳目都有給股東查閱，並沒有拒絕的情事，另
    對對人公司於99年2月28日召開董事會會議，當天帳冊及相
    關資料都有公開讓與會的董事閱覽，但是監察人及其配偶都
    沒有出席，但是開會有通知他們等語。本院審酌利害關係人
    前揭陳述，認相對人公司並無拒絕公司監察人即聲請人檢查
    公司相關財務帳冊之情事，且依前揭法律規定及說明，聲請
    人為公司監察人，本有檢查相對人公司財務帳冊之權利及義
    務，亦得代表公司委任律師、會計師查核帳冊，故自不得再
    依公司法第245條第1項請求本院選派檢查人，本件聲請於法
    不合，應予駁回。
  (三)聲請意旨其餘有關相對人公司營運狀況及股東間爭執，均非
    與本件選派檢查人之聲請事件無關，本院自毋庸再予贅述，
    附此敘明。
四、依非訟事件法第21條第2 項，民事訴訟法第95條、第78條，
    裁定如主文。
中    華    民    國    99    年    4     月    30    日
                  民事第一庭  法  官  陳毓秀
以上正本係照原本作成。
如對本裁定抗告須於裁定送達後10日內向本院提出抗告狀，並繳
納抗告費新臺幣1,000元。
中    華    民    國    99    年    4     月    30    日
                              書記官  陳玲誼

司法院資訊處製作；財團法人民間司法改革基金會備份。
